臺灣臺北地方法院民事判決
108年度訴字第1461號

原      告  許洵英

訴訟代理人  郭姿佑
            陳建偉律師
            林筠傑律師
被      告  高春  


訴訟代理人  何佳芬


上列當事人間請求修復漏水等事件，本院於民國一一一年四月二
十五日言詞辯論終結，判決如下：
    主    文
原告之訴及其假執行之聲請均駁回。
訴訟費用由原告負擔。
    事實及理由
甲、程序方面：
    按訴狀送達後，原告不得將原訴變更或追加他訴。但有下列
    各款情形之一者，不在此限：㈡請求之基礎事實同一者；㈦不
    甚礙被告之防禦及訴訟之終結者，民事訴訟法第二百五十五
    條第一項第二、三、七款定有明文。原告起訴請求被告給付
    金錢及將被告所有門牌號碼臺北市○○區○○○路○段○○巷○○號十
    七樓之一房屋修繕至不漏水狀態，如不修復，應容忍原告進
    入前述房屋修繕完畢並負擔修繕費用（見調解卷第二頁），
    嗣於民國一一０年二月二十三日變更關於修繕房屋部分之請
    求為：被告應依社團法人新北市建築師公會（下稱新北建築
    師公會）新北市建師鑑字第００８號鑑定報告書（下稱本件鑑
    定報告）第九頁項次所示方式，將門牌號碼臺北市○○區○○○
    路○段○○巷○○號十七樓之一天花板及十八樓樓地板內給水管
    ，修復至不漏水狀態（見訴字卷第二二三頁書狀），原告此
    節變更，雖經被告表示不同意，但原告變更後訴訟標的相同
    ，基礎事實同一，僅係依鑑定結果具體明確請求修繕之位置
    及方式，無礙被告之防禦及訴訟之終結，於法自無不合，本
    院爰就變更後之聲明為裁判，合先敘明。
乙、實體方面
一、原告部分：
（一）訴之聲明：
    １被告應給付原告新臺幣（下同）四十萬八千六百六十元，
      及自鈞院一０七年度北司調字第一四八七號調解聲請狀繕
      本送達翌日起至清償日止，按週年利率百分之五計算之利
      息。
    ２被告應依本件鑑定報告（即新北建築師公會新北市建師鑑
      字第００８號鑑定報告書）第九頁項次所示方式，將門牌號
      碼臺北市○○區○○○路○段○○巷○○號十七樓之一天花板及十八
      樓樓地板內給水管，修復至不漏水狀態。
　　３願供擔保請准宣告假執行。
（二）原告起訴主張：原告為坐落臺北市○○區○○段○○段○○○○○○地
      號土地上、建號同段第一八０九號、門牌號碼臺北市○○區○
      ○○路○段○○巷○○號十七樓之二房屋（下稱原告房屋）之所
      有權人，被告為隔鄰坐落同段第一五九、一五九之一地號
      土地上、建號同段第一八一０號、門牌號碼臺北市○○區○○○
      路○段○○巷○○號十七樓之一（下稱被告房屋）之所有權人
      ，兩造房屋上方之屋頂平台並各自設有增建物（下分別稱
      原告房屋增建部分、被告房屋增建部分）；自一０五年十
      二月間起，原告發現原告房屋之臥室及浴室天花板（平頂
      ）嚴重滲漏水，並致原告房屋臥室內之衣櫥損壞，經評估
      原告房屋臥室內衣櫥回復原狀修繕費用為四十萬八千六百
      六十元。而依本件鑑定報告（即新北建築師公會新北市建
      師鑑字第００８號鑑定報告書）鑑定結果，原告房屋臥室天
      花板（平頂）及牆壁潮濕滲漏，係因被告房屋臥室天花板
      滴漏水竄流至原告房屋臥室所致，而被告房屋臥室天花板
      滴漏水，係因被告房屋天花板與被告房屋增建部分地板間
      埋設之十七條PVC材質給水管局部老化滲漏，及原屋頂防
      水功能失效所致，得以第九頁項次所示方式修復。爰依
      民法第一百八十四條第一項前段、第一百九十一條規定請
      求被告賠償衣櫥回復原狀修繕費用，及依民法第七百六十
      七條、公寓大廈管理條例第十條第一項規定，請求被告依
      本件鑑定報告第九頁項次所示方式修繕被告房屋。
二、被告部分：
（一）答辯聲明：原告之訴駁回。
（二）被告以被告房屋有滲漏水情形，前經另案囑託臺北市土木
      技師公會鑑定，確認係原告房屋增建部分浴室排水系統，
      其中水平排水管續接接頭或水平排水管本身失效所致，經
      鈞院一０三年度訴字第八二二號、臺灣高等法院（下稱高
      院）一０五年度上字第五八一號判命原告將原告房屋增建
      部分浴室排水系統修繕至不漏水狀態，再經最高法院於一
      ０六年十一月八日以一０六年度台上字第二七九六號裁定駁
      回上訴而告確定，而被告房屋於一一一年一月十二日就前
      述確定判決經強制執行終結後，已無滲漏水情形，況被告
      房屋天花板與被告房屋增建部分地板中，並無本件鑑定報
      告所載之給水管，足見原告房屋臥室滲漏水並非被告房屋
      臥室滴漏水竄流至原告房屋臥室所致，本件鑑定報告結論
      有誤等語，資為抗辯。
三、原告主張其為原告房屋之所有權人，被告為被告房屋之所有
    權人，兩造房屋上方之屋頂平台並各自設有增建物，自一０
    五年十二月間起，其發現原告房屋臥室及浴室之天花板（平
    頂） 嚴重滲漏水，並致原告房屋臥室內之衣櫥損壞之事實
    ，業據提出相片、所有權狀為證（見調解卷第九至二三頁、
    訴字卷第八七至九三頁），核屬相符，且為被告所不爭執，
    應堪信為真實。
　　但原告主張原告房屋臥室天花板（平頂）、牆壁滲漏水，係
    因被告房屋臥室天花板滴漏水竄流至原告房屋臥室所致，而
    被告房屋臥室天花板滴漏水，係因被告房屋天花板與被告房
    屋增建部分地板間埋設之十七條PVC材質給水管局部老化滲
    漏，及原屋頂防水功能失效所致，則為被告否認，辯稱：被
    告房屋滲漏水，前經另案確定係原告房屋增建部分浴室排水
    系統，其中水平排水管續接接頭或水平排水管本身失效所致
    ，而判命原告修繕，被告房屋於一一一年一月十二日強制執
    行完畢後，已無滲漏水情形，本件鑑定報告有誤等語。
四、茲分述如下：
（一）按因故意或過失，不法侵害他人之權利者，負損害賠償責
      任；土地上之建築物或其他工作物所致他人權利之損害，
      由工作物之所有人負賠償責任；所有權人對於妨害其所有
      權者，得請求除去之；專有部分、約定專用部分之修繕、
      管理、維護，由各該區分所有權人或約定專用部分之使用
      人為之，並負擔其費用，民法第一百八十四條第一項前段
      、第一百九十一條第一項前段、第七百六十七條第一項中
      段、公寓大廈管理條例第十條第一項固有明文。
（二）原告請求被告給付衣櫥回復原狀費用四十萬八千六百六十
      元本息，及依本件鑑定報告第九頁項次所示方式，將門
      牌號碼臺北市○○區○○○路○段○○巷○○號十七樓之一天花板及
      十八樓樓地板內給水管，修復至不漏水狀態，無非以本件
      鑑定報告認原告房屋臥室天花板（平頂）、牆壁滲漏水，
      係因被告房屋臥室天花板滴漏水竄流至原告房屋臥室所致
      ，而被告房屋臥室天花板滴漏水，係因被告房屋天花板與
      被告房屋增建部分地板間埋設之十七條PVC材質給水管局
      部老化滲漏，及原屋頂防水功能失效所致為論據。經查：
    １學說上所謂之「爭點效」，係指法院於確定判決理由中，
      對訴訟標的以外當事人所主張或抗辯之重要爭點，本於兩
      造辯論之結果所為之判斷結果，除有顯然違背法令，或當
      事人提出新訴訟資料足以推翻原判斷之情形外，於同一當
      事人間，就與該重要爭點有關之他訴訟，不得再為相反之
      主張，法院亦不得作相異之判斷而言，其乃源於訴訟上之
      誠信原則及當事人公平之訴訟法理而來，避免紛爭反覆發
      生，以達「一次解決紛爭」所生之一種判決拘束力（最高
      法院九十六年度台上字第三０七、一七八二號、九十九年
      度台上字第七八一、一七一七號裁判意旨參照）。
　　２被告房屋有滲漏水情形，前經被告將權利讓與兒媳何佳芬
      後，由何佳芬起訴請求原告修繕原告房屋至不漏水狀態（
      金錢請求部分與本件無涉，不另贅述），經本院以一０三
      年度訴字第八二二號請求回復原狀等事件受理，並囑託臺
      北市土木技師公會鑑定，認被告房屋滲漏水係因原告房屋
      增建部分浴室排水系統，其中水平排水管續接接頭或水平
      排水管本身失效所致，而判命原告將原告房屋增建部分臥
      室之浴室地板防水層修繕至不漏水狀態，原告不服、提起
      上訴後，經高院以一０五年度上字第五八一號判決駁回原
      告該部分上訴，並更正為命原告將原告房屋增建部分浴室
      排水系統修繕至不漏水狀態，再經最高法院於一０六年十
      一月八日以一０六年度台上字第二七九六號裁定駁回上訴
      而告確定，此經被告陳明在卷，並提出前述民事判決、裁
      定為憑（見調解卷第四三至六三頁），且經本院職權調取
      前述卷宗審認屬實。何佳芬在前述另案係基於受讓自被告
      之權利而為請求（參見本院以一０三年度訴字第八二二號
      民事判決理由欄第二點倒屬第七行、高院一０五年度上字
      第五八一號民事判決事實及理由欄第二點第四、五行所載
      ），是另案之實質當事人為原告與被告，與本件當事人相
      同，而被告房屋滲漏水原因為何，為該案件兩造主要爭執
      事實，經兩造充分舉證、攻防及辯論，此觀本院一０三年
      度訴字第八二二號民事判決理由欄第四點第㈠小點、第五
      點第㈠段、高院一０五年度上字第五八一號民事判決事實及
      理由欄第五點第㈠段所載即明，而另案確定判決並無任何
      顯然違背法令情事，此由原告曾依民事訴訟法第四百九十
      六條第一項第一款規定，就另案確定判決提起再審之訴，
      仍經駁回確定可明（見調解卷第六四至六八頁高院一０六
      年度再字第六七號民事判決、最高法院一０七年度台上字
      第一九九一號民事裁定），依首揭說明，除當事人提出新
      訴訟資料足以推翻原判斷之情形外，就另案確定判決所認
      定之事實，即被告房屋滲漏水係因原告房屋增建部分浴室
      排水系統，其中水平排水管續接接頭或水平排水管本身失
      效所致，基於訴訟誠信原則及當事人公平法理，兩造均不
      得再為相反或歧異之主張，本院亦不得作相反或歧異之判
      斷。
　　３原告雖引本件鑑定報告鑑定結果，主張原告房屋臥室天花
      板、牆壁滲漏水，係因被告房屋臥室天花板滴漏水竄流至
      原告房屋臥室所致，而被告房屋臥室天花板滴漏水，係因
      被告房屋天花板與被告房屋增建部分地板間埋設之十七條
      PVC材質給水管局部老化滲漏，及原屋頂防水功能失效所
      致，然本院於一０八年十二月五日囑託新北建築師公會鑑
      定原告房屋是否有滲漏水情形與其成因、可否修繕排除及
      修繕項目暨費用部分時，業已檢附另案臺北市土木技師公
      會鑑定報告書，在說明欄第三點明確記載：「隔鄰房屋【
      即被告房屋】有漏水情形，前經鑑定確認係因本件房屋【
      即原告房屋】頂樓加蓋（18樓）【即原告房屋增建部分】
      之浴室排水系統失效所致（請參見附件鑑定報告書），本
      件鑑定不得與前開鑑定結果矛盾或歧異（亦即不得認本件
      房屋頂樓加蓋之浴室排水系統未失效，或未造成隔鄰房屋
      漏水），並務請參酌前開鑑定報告結果，確實審究①本件
      房屋臥室漏水情形是否亦係自身房屋頂樓加蓋（18樓）之
      浴室排水系統失效所致？②本件房屋頂樓加蓋（18樓）之
      浴室排水系統修繕後，是否亦可排除本件房屋之漏水情形
      ？」（見訴字卷第九七至一０一頁），本件鑑定報告鑑定
      結果就原告房屋臥室天花板（平頂）、牆壁有滲漏水情形
      ，及滲漏水係因被告房屋臥室天花板滴漏水竄流至原告房
      屋臥室所致部分之結論，固在本院囑託鑑定範圍內，且無
      違反囑託函說明欄第三點之指示，尚非顯無可採，但關於
      「被告房屋臥室天花板滴漏水，係因被告房屋天花板與被
      告房屋增建部分地板間埋設之十七條PVC材質給水管局部
      老化滲漏，及原屋頂防水功能失效所致」部分，不唯超逾
      本院囑託鑑定之範圍，並顯然違反囑託函說明欄第三點之
      指示，就被告房屋漏水原因為異於前確定判決確定事實之
      認定，亦未參酌本院檢送之另案鑑定報告，審究原告房屋
      臥室漏水情形是否亦係自身房屋增建部分之浴室排水系統
      失效所致，及原告房屋增建部分之浴室排水系統修繕後，
      是否亦可排除被告房屋之漏水情形，該部分已難遽採。
　　４且另案確定判決經最高法院於一０六年十一月八日以一０六
      年度台上字第二七九六號裁定駁回上訴而告確定後，原告
      仍拒不依判決履行，經被告於一０七年八月三十一日執該
      確定判決為執行名義，聲請強制執行，原告仍反覆推諉、
      阻饒、延宕，遲至判決確定四年二月後、被告聲請強制執
      行三年四月餘後之一一一年一月十二日方執行終結，而執
      行終結後，被告房屋已不再有滲漏水情形，此經被告供陳
      明確，且與本院調取之本院一０七年度司執字第八八五四
      六號執行卷宗所示一致，關於被告房屋於原告依前確定判
      決執行完畢後，已不再有滲漏水情事一節，並為原告所不
      爭執。原告依另案確定判決修繕原告房屋增建部分之浴室
      排水系統後，被告房屋既已不再有滲漏水情事，足見另案
      確定判決所認定之事實即「被告房屋滲漏水係因原告房屋
      增建部分浴室排水系統，其中水平排水管續接接頭或水平
      排水管本身失效所致」，應係正確無誤。
　　５反之，如本件鑑定報告之鑑定結果為正確，即原告房屋臥
      室天花板（平頂）、牆壁滲漏水係因被告房屋臥室天花板
      滴漏水竄流至原告房屋臥室所致，而被告房屋臥室天花板
      滴漏水，係因被告房屋天花板與被告房屋增建部分地板間
      埋設之十七條PVC材質給水管局部老化滲漏及原屋頂防水
      功能失效所致（此節僅係假設，並非矛盾），被告既未修
      繕被告房屋之天花板與增建部分地板間給水管或屋頂防水
      ，則原告縱依另案確定判決修繕原告房屋增建部分之浴室
      排水系統，被告房屋尤其臥室應仍無法排除滲漏水之現象
      ，鑑定結果關於「被告房屋臥室天花板滴漏水，係因被告
      房屋天花板與被告房屋增建部分地板間埋設之十七條PVC
      材質給水管局部老化滲漏，及原屋頂防水功能失效所致」
      部分，自有違誤；且原告於本件一一一年四月二十五日言
      詞辯論終結時，執意指原告房屋之臥室平頂、牆壁仍持續
      滲漏水，甚且滲漏水情形加劇云云（見訴字卷第三一０頁
      筆錄），而被告房屋天花板與被告房屋增建部分地板間埋
      設之十七條PVC材質給水管局部老化滲漏及原屋頂防水功
      能失效，產生之低漏水由被告房屋臥室竄流至原告房屋臥
      室過程中，又豈可能不先造成被告房屋之臥室天花板滲漏
      水，而僅只造成原告房屋臥室滲漏水？鑑定結果關於「原
      告房屋臥室天花板、牆壁滲漏水，係因被告房屋臥室天花
      板滴漏水竄流至原告房屋臥室所致」部分，亦顯與事實有
      間。是本件鑑定報告鑑定結果關於原告房屋臥室天花板（
      平頂）、牆壁滲漏水原因（係因被告房屋臥室天花板滴漏
      水竄流至原告房屋臥室所致，而被告房屋臥室天花板滴漏
      水，係因被告房屋天花板與被告房屋增建部分地板間埋設
      之十七條PVC材質給水管局部老化滲漏及原屋頂防水功能
      失效所致），顯有錯誤，委無可採。
（三）本件鑑定報告關於原告房屋臥室天花板、牆壁滲漏水原因
      之鑑定結果，顯然錯誤而無可採，並無證據足認原告房屋
      臥室天花板、牆壁滲漏水，係因被告之故意或過失行為，
      或疏於修繕其所有之被告房屋（之天花板與被告房屋增建
      部分地板間埋設之十七條PVC材質給水管及原屋頂防水功
      能）所致，原告依首揭法條請求被告賠償原告房屋臥室內
      因滲漏水毀損之衣櫥，及依本件鑑定報告第九頁項次所
      示方式修繕被告房屋（天花板與被告房屋增建部分地板間
      埋設之十七條PVC材質給水管及原屋頂防水功能），難認
      有據。
五、綜上所述，原告為原告房屋及增建部分之所有權人，被告為
    被告房屋及增建部分之所有權人，原告房屋臥室之天花板（
    平頂）、牆壁自一０五年間起有滲漏水情事，並致原告房屋
    臥室內之衣櫥損壞，但本件鑑定報告關於原告房屋臥室天花
    板、牆壁滲漏水原因之鑑定結果，顯然錯誤而無可採，是並
    無證據足認原告房屋臥室天花板、牆壁滲漏水，係因被告之
    故意或過失行為，或疏於修繕其所有之被告房屋（之天花板
    與被告房屋增建部分地板間埋設之十七條PVC材質給水管及
    原屋頂防水功能）所致，從而，原告依民法第一百八十四條
    第一項前段、第一百九十一條第一項前段、第七百六十七條
    第一項中段、公寓大廈管理條例第十條第一項規定，請求被
    告賠償原告房屋臥室衣櫥回復原狀費用四十萬八千六百六十
    元，及依本件鑑定報告第九頁項次所定方式修繕被告房屋
    天花板與增建部分地板間埋設之十七條PVC材質給水管與原
    屋頂防水功能，洵屬無據，不應准許，爰予駁回，其假執行
    之聲請亦失所附麗，爰併駁回之。
六、本件事證已臻明確，兩造其餘攻擊防禦方法及所提證據，經
    本院審酌後，認於判決結果不生影響，爰不一一論列，併此
    敘明。　　
據上論斷，本件原告之訴為無理由，依民事訴訟法第七十八條，
判決如主文。
中　　華　　民　　國　　111 　年　　5 　　月　　23　　日
                    民事第四庭  法　官  洪文慧
以上正本係照原本作成。
如對本判決上訴，須於判決送達後20日內向本院提出上訴狀。如
委任律師提起上訴者，應一併繳納上訴審裁判費。
中　　華　　民　　國　　111 　年　　5 　　月　　23　　日
                                書記官  江柏翰